【裁判字號】    97,簡上,858
【裁判日期】    980409
【裁判案由】    贓物
【裁判全文】
臺灣桃園地方法院刑事判決             97年度簡上字第858號
上  訴  人  乙○○
                      樓
上  訴  人  丁○○
                      5巷2弄4號3樓之1
上列上訴人因贓物案件，不服本院刑事庭於民國97年9 月30日所
為97年度壢簡字第711 號第一審刑事簡易判決（聲請簡易判決處
刑案號：臺灣桃園地方法院檢察署97年度偵字第5713號），提起
上訴，本院管轄之第二審合議庭判決如下：
    主  文
原判決撤銷。
乙○○共同意圖為自己不法之所有，而侵占離本人所持有之物，
處罰金新臺幣壹萬貳仟元，如易服勞役，以新台幣壹仟元折算壹
日。
丁○○共同意圖為自己不法之所有，而侵占離本人所持有之物，
處罰金新臺幣捌仟元，如易服勞役，以新台幣壹仟元折算壹日。
    事  實
一、丁○○因渠所有，於民國95年1 月間向游宗憲購得，尚未辦
    理過戶手續之車牌號碼為1425-NT 號之自用小客車於95年2
    月25日19時許行駛於國道1 號南向35.4公里處因無照駕駛遭
    吊扣車牌，無法駕駛該車上路。丁○○與乙○○均明知乙○○之友人丙○○之同事曾國郎，於96年9 月底至10月初間某
    日，在桃園縣楊梅鎮○○街之茶葉改良場附近，所借用並交
    付之車牌號碼PD-9303 號車牌2 面，係遭不詳人士所棄置，
    原為甲○○所有，然於91年8 月5 日上午6 時許，在台中縣
    霧峰鄉○○路1173巷31號前遭竊而脫離本人持有之物，竟共
    同基於為自己不法之所有之意圖，將之侵占入己，並將之懸
    掛在丁○○所有之前揭自用小客車上，2 人均曾使用懸掛車
    牌號碼PD-9303 號車牌之該車。嗣於97年2 月25日14時許，
    乙○○駕駛該車為警在桃園縣中壢市○○路364 號前查獲。
二、案經桃園縣政府警察局中壢分局報請臺灣桃園地方法院檢察
    署檢察官偵查後聲請以簡易判決處刑。
    理  由
壹、證據能力之判斷：
一、按被告以外之人於審判外之陳述，雖不符前四條之規定，而
    經當事人於審判程序同意作為證據，法院審酌該言詞陳述或
    書面陳述作成時之情況，認為適當者，亦得為證據。刑事訴
    訟法第159 條之5 第1 項定有明文。
二、查檢察官、被告乙○○、丁○○對於本院認定犯罪事實所引
    用之證據方法，均未爭執證據能力，並同意作為證據（見本
    院97年度簡上字第858 號卷第34頁至第35頁），本院審酌其
    作成時之情況，認為並無不適當之情事，均得作為證據。
貳、認定事實所憑之證據及理由：
一、訊據被告等固均坦言曾於上開時地經乙○○之友人丙○○借
    用並交付甲○○所遭竊之車牌號碼PD-9303 號車牌2 面，惟
    矢口否認有何侵占之犯行，均辯稱：伊等不知該車牌係遭竊
    而脫離本人持有之物，丙○○告知伊等該車牌係伊友人所有
    ，該車牌係人家報廢者云云。惟查，上開犯罪事實，業據證
    人即被害人甲○○於警詢及證人丙○○於本院審理時證述綦
    詳。此外，復有扣押筆錄、扣押物品目錄表、贓物代保管單
    、贓物認領保管單、PD-9303 失竊號牌案照片2 紙、失車紀
    錄資料、桃園縣政府警察局車輛尋獲電腦輸入單、車籍查詢
    基本資料、內政部警政署國道公路警察局舉發違反道路交通
    管理事件通知單（單號：公警局交字第Z00000000 號）、車
    號PD-9303 號汽車車籍資料、交通部公路總局台中區監理所
    97年12月19日中監自字0000000000號覆函（車號PD-9303 號
    汽車自96年12月份迄今並無拖吊之違規紀錄）暨附件資料（
    車號PD-9303 號汽車之違規查詢報表影本）在卷足憑。參以
    丙○○之同事曾國郎，於96年9 月底至10月初間某日，借用
    並交付車牌號碼PD-9303 號車牌2 面，被告等即將之懸掛在
    丁○○所有之前揭自用小客車上，2 人均曾使用懸掛車牌號
    碼PD-9303 號車牌之該車，迄至遭警查獲為止，時間長達數
    月，彰彰可見其等已將之據為己有，並無交還借用人曾國郎
    或物之原主之意，迨至遭警循線查獲後，始行交出車牌，若
    謂其並無侵占之意，孰人能信。被告等空言否認有侵占之犯
    行云云，顯與事實不符，所辯無非避就之詞，要無可採。
二、公訴意旨雖認：被告丁○○因渠所有，車牌號碼為1425-NT
    號之自用小客車車牌遭吊扣，無法駕駛該車上路。被告丁○○與被告乙○○均明知真實姓名年籍不詳綽號「小楊」之成
    年男子，於96年9 月底至10月初間某日，在桃園縣楊梅埔心
    茶葉改良場附近國宅外，所交付之車牌號碼PD-9303 號車牌
    2 面，係屬來路不明之贓物（該車牌2 面為甲○○所有，前
    於91年8 月5 日上午6 時許，在台中縣霧峰鄉○○路1173巷
    31號前遭竊），竟仍基於收受贓物之犯意聯絡，共同予以收
    受之，並將之懸掛在被告丁○○所有之前揭自用小客車上。
    嗣於97年2 月25日14時許，被告乙○○駕駛該車為警在桃園
    縣中壢市○○路364 號前查獲，而認被告等涉犯刑法第349
    條第1 項之收受贓物罪等語。然按刑法第349 條第1 項之收
    受贓物罪主觀上行為人必須明知其為贓物而收受為其構成要
    件，經查證人丙○○於本院審理時證述略以：該車牌2 面係
    伊帶被告乙○○向伊同事曾國郎所借用以供修車之用，被告
    丁○○當時有同行，惟待在車上未下車，曾國郎前曾於7 年
    前於臺中開過汽車修理廠，後來沒做後回桃園載傢俱，曾國
    郎告訴伊該車牌2 面係之前回收報廢車取得的，伊印象中該
    車牌2 面係一直放在曾國郎家倉庫旁之廢物，並丟在該處數
    年等語，參以依卷附失車紀錄資料該車牌2 面雖為甲○○所
    有，前於91年8 月5 日上午6 時許，在台中縣霧峰鄉○○路
    1173巷31號前遭竊，惟遲至97年2 月12日19時26分始向臺中
    縣警察局霧峰分局吉峰派出所報案，且丙○○、曾國郎均無
    竊盜、贓物前科，有其2 人臺灣高等法院被告前案紀錄表附
    卷可稽，勘認該車牌2 面應係遭不詳人士所棄置，原為甲○○所有，然於91年8 月5 日上午6 時許，在台中縣霧峰鄉○○路1173巷31號前遭竊而脫離本人持有之物，被告2 人抗辯
    ：伊等不知該車牌2 面係贓物等語，尚非全然無據。綜上所
    述，本件尚難認被告2 人有明知該車牌2 面為贓物而收受之
    情事，僅係侵占離本人所持有之物，自難論以刑法第349 條
    第1 項之收受贓物罪。
三、本件被告2 人侵占離本人所持有之物事證至臻明確，被告2
    人犯行洵堪認定，應予依法論科。
、論罪科刑之依據：
一、按刑法第337 條所謂「離本人所持有之物」，係指物之離其
    持有，非出於本人之意思者而言，故除遺失物、漂流物外，
    凡非基於持有人之意思，一時脫離其本人所持有之物均屬「
    離本人所持有之物」。查本件被害人甲○○所有之車牌既係
    為不詳姓名之人竊取後而棄置，尚非他人所拋棄之物，而應
    屬離本人所持有之物，被告等予以侵占入己，自應構成刑法
    第337 條之侵占離本人所持有之物罪。公訴意旨認被告所為
    為收受贓物罪尚有誤會，業如前述，且因起訴書犯罪事實欄
    業已敘明被告丁○○因渠所有，車牌號碼為1425-NT 號之自
    用小客車車牌遭吊扣，無法駕駛該車上路。被告丁○○與被
    告乙○○均明知丙○○，於96年9 月底至10月初間某日，在
    桃園縣楊梅埔心茶葉改良場附近國宅外，所交付之車牌號碼
    PD-9303 號車牌2 面，係屬來路不明之物（該車牌2 面為甲○○所有，前於91年8 月5 日上午6 時許，在台中縣霧峰鄉
    ○○路1173巷31號前遭竊），竟仍共同予以收受之，並將之
    懸掛在被告丁○○所有之前揭自用小客車上之犯罪事實，其
    與侵占離本人所持有之物罪之侵害性行為事實相同，本院並
    已踐行罪名告知義務，予被告辯明之機會，並無突襲之情，
    爰依法變更起訴法條。被告乙○○與被告丁○○間就上揭犯
    行有犯意聯絡、行為分擔，應論以共同正犯。原審認被告等
    罪證明確，予以論罪科刑，固非無見，惟本件被告等所犯法
    條應為刑法第337 條侵占離本人所持有之物罪，原審判決認
    被告等所犯為刑法第349 條第1 項收受贓物罪，適用法律顯
    有未合，被告等上訴意旨辯稱該車牌2 面係報廢車，伊等不
    知該車牌係遭竊而脫離本人持有之物云云，雖無可取，然原
    審判決既有可議之處，自應由本院予以撤銷改判。爰審酌被
    告2 人因丁○○所有車牌號碼為1425-NT 號之自用小客車因
    無照駕駛遭吊扣車牌，無法駕駛該車上路，而侵占甲○○所
    有之車牌2 面，嗣被告2 人均曾使用懸掛車牌號碼PD-9303
    號車牌之該車，而多由被告乙○○使用供其查訪逃逸外勞賺
    取獎金，且係被告乙○○駕駛該車時為警查獲，另被告2 人
    明知該車牌非登記自己名義竟因此恣意違反交通規則致屢遭
    警舉發交通違規，有交通部公路總局台中區監理所97年12月
    19日中監自字0000000000號覆函暨附件資料（車號PD-9303
    號汽車之違規查詢報表影本）在卷足憑，惟其所侵占之車牌
    2 面業已交還被害人等一切情狀，分別量處如主文所示之刑
    ，併均諭知易服勞役之折算標準。
二、被告乙○○經合法傳喚，無正當理由不到庭，爰不待其到庭
    陳述，逕由檢察官一造辯論而為判決。
據上論斷，應依刑事訴訟法第455 條之1 第1 項、第3 項、第36
9 條第1 項前段、第371 條、第364 條、第299 條第1 項前段、
第300 條，刑法第28條、第337 條、第42條第3 項，刑法施行法
第1 條之1 第1 項、第2 項前段，判決如主文。
本案經檢察官施昱廷到庭執行職務
中    華    民    國    98    年    4     月    9     日
                  刑事第六庭  審判長法  官  錢建榮
                                    法  官  呂美玲
                                    法  官  宣玉華
以上正本證明與原本無異。
不得上訴。
                                    書記官  陳育萱
中    華    民    國    98    年    4     月    17    日
附錄本案論罪科刑法條：
中華民國刑法第337條（侵占遺失物罪）
意圖為自己或第三人不法之所有，而侵占遺失物、漂流物或其他
離本人所持有之物者，處 5 百元以下罰金。


司法院資訊處製作；財團法人民間司法改革基金會備份。
